【裁判字號】    97,訴,4995
【裁判日期】    980626
【裁判案由】    偽造文書等
【裁判全文】
臺灣臺中地方法院宣示判決筆錄          97年度訴字第4995號
公  訴  人  臺灣臺中地方法院檢察署檢察官
被      告  甲○○
指定辯護人  本院公設辯護人  丙○○
上列被告因偽造文書等案件（97年度偵字第26463號），於中華
民國98年6月26日下午4時，在本院第二法庭宣示判決，出席職員
如下：
法官起立朗讀判決主文、犯罪事實要旨、處罰條文，及告以上訴
限制、期間並提出上訴狀之法院，且諭知記載其內容：
一、主    文：
    甲○○共同行使偽造公文書，足以生損害於公眾及他人，處
    有期徒刑壹年參月，扣案如附表一及附表二所示之物，均沒
    收。
二、犯罪事實要旨：
    甲○○經由真實姓名、年籍不詳綽號「阿龍」之成年男子介
    紹而結識真實姓名、年籍不詳綽號「阿富汗」之成年男子，
    進而得知「阿富汗」與所屬詐欺集團成員係利用一般人對於
    檢察機關案件處理之流程大多不甚熟悉，於接獲自稱警察或
    檢察機關公務員之來電多會信以為真，並聽從其指示辦理之
    心理，而擬以偽造檢察機關、法院公文書及冒稱為警察、
    檢察官之方式，詐騙他人之財物。詎甲○○為貪圖綽號「阿
    富汗」之成年男子所允諾每次事成後可獲得新臺幣（下同）
    一萬元酬勞之利益，竟應允「阿富汗」之邀約，加入該詐欺
    集團擔任向被害人取款之工作，而與「阿富汗」及所屬詐欺
    集團成員等人共同基於意圖為自己不法所有之詐欺取財、偽
    造公印、行使偽造公文書、偽造特種文書、冒充公務員而行
    使其職權之犯意聯絡，先由甲○○於民國九十七年十月下旬
    某日，至高雄市○○路上之郵局，將存有其照片電子檔之磁
    片寄給「阿富汗」，嗣由「阿富汗」及其所屬詐欺集團成員
    於不詳時間、地點，以不詳方式，偽刻「臺灣臺中地方法院
    印」、「臺灣臺中地方法院檢察署」、「檢察行政處鑑」等
    公印各一枚，並持該等偽造之公印分別蓋用於「臺灣臺中地
    方法院收據」、「台中地方法院地檢署監管科」、「台中地
    方法院公證申請書」等性質上屬公文書之文件上，而以此方
    式偽造該等公文書合計四紙（其內容均係用以表示檢察機關
    已收受交付監管現款之意旨，其中「臺灣臺中地方法院收據
     」為一式三聯，起訴書誤為二聯），復另偽刻「臺灣高雄
    地方法院」、「臺灣臺北地方法院」、「臺灣臺中地方法院
    」等公印各一枚，並持該等偽造之公印分別蓋用於均貼有甲
     ○○照片之偽造「臺灣高雄地方法院警察服務證（背面載
     有服務機關：台灣省地方法院、職別：檢查專員、姓名：
     林世昌）」、「臺灣臺北地方法院警察服務證（背面載有
     服務機關：台灣省地方法院檢察署、姓名：林永生）」、
     「臺灣臺中地方法院地檢署服務證（背面載有服務機關：
     地檢署監管科、職別：科員、姓名：林永生）」等有關服
     務之特種文書各一張上，足生損害於各該司法機關對於所
     屬人員管理之正確性。而「阿富汗」所屬詐欺集團成員於
     九十七年十一月十一日上午八時二十分許，撥打電話予住
     在台中縣大雅鄉之乙○○，冒稱係當地之管區警察，對乙
     ○○佯稱有一名名為「江水發」之男子遭臺北市政府警察
     局查獲，並自該男子身上起獲「乙○○」名義之身分證一
     張。繼由另名詐欺集團成員致電乙○○，冒稱係臺北市中
     正一分局之陳姓警官，佯稱有一筆六百五十萬元之擄人勒
     贖贓款匯入乙○○設在臺北華南銀行之帳戶，乙○○表明
     未在臺北華南銀行開立帳戶後，對方即要求乙○○自清，
     並詢問乙○○有幾個帳戶，帳戶內分別有多少錢，於乙○
     ○答覆後，對方即佯稱於同日下午二時許，會有一名張姓
     檢察官將乙○○之帳戶凍結，並將乙○○起訴，乙○○自
     始即知此乃詐欺集團之詐騙手法，其為協助警方查緝該詐
     欺集團，乃假意陷於錯誤，並詢問對方如何避免其帳戶內
     之金錢被凍結，而該名自稱陳姓警官之詐欺集團成員隨即
     將電話轉給另名冒稱張姓檢察官之詐欺集團成員，該名自
     稱張姓檢察官之詐欺集團成員表示要凍結管收乙○○之帳
     戶，其詢問乙○○之帳戶內有多少存款後，即向乙○○表
     示其情形很嚴重，指示乙○○須將郵局帳戶內之存款四百
     五十萬元領出，交給前去收款之臺中地檢署法警，並詢問
     乙○○至郵局提款來回需多少時間，乙○○答稱需四十分
     鐘，並旋即利用該段時間向台中縣警察局豐原分局馬岡派
     出所報案，經警方前往處理，並請乙○○與對方約在台中
     縣潭子鄉之東寶國小交款，經過四十分鐘後，乙○○即向
     對方佯稱已將款項提領回來，並與對方約在台中縣潭子鄉
     之東寶國小對面之陸橋下交款。乙○○隨即由警方陪同前
     往上開地點赴約，警方並在現場埋伏守候。而「阿富汗」
     則以電話通知甲○○於同日上午十時許，在台中縣潭子鄉
     ○○路之高架橋下會合，再由「阿富汗」駕車搭載甲○○
     前往台中縣潭子鄉之東寶國小，「阿富汗」並在車上指示
     甲○○於前開已蓋有偽造公印之「臺灣臺中地方法院收據
     」二紙（一式三聯）上填載乙○○之姓名、住址、身分證
     號、電話、股別、年號、實收金額、收款日期、填單員及
     收款員姓名「林永生」等不實內容，並將上開偽造完成之
     「臺灣臺中地方法院收據」連同前開偽造之「台中地方法
     院地檢署監管科」、「台中地方法院公證申請書」合計四
     紙公文書、前開偽造之「臺灣高雄地方法院警察服務證」
     、「臺灣臺北地方法院警察服務證」、「臺灣臺中地方法
     院地檢署服務證」各一張、空白之「臺灣臺中地方法院收
     據」一本暨NOKIA廠牌行動電話1支交給甲○○，並約定於
     事成後再以上開行動電話聯絡。嗣甲○○於同日上午十一
     時三十分許，抵達約定地點即東寶國小對面之陸橋下，其
     見乙○○已在該處等候，乃手持前開偽造之「台中地方法
     院地檢署監管科」、「台中地方法院公證申請書」公文書
     各一紙示意予乙○○，冒為公務員以取信江秋而行使之，
     並將「阿富汗」所交付之上開行動電話交給乙○○接聽，
     由前揭自稱張檢察官之詐欺集團成員與乙○○通話，此時
     在上開地點埋伏之警員見狀立即上前逮捕甲○○，致未能
     得逞，警方並當場扣得前開偽造之「臺灣臺中地方法院收
     據」（一式三聯）、「台中地方法院地檢署監管科」、「
     台中地方法院公證申請書」各一張、「臺灣高雄地方法院
     警察服務證」、「臺灣臺北地方法院警察服務證」、「臺
     灣臺中地方法院地檢署服務證」各一張、「臺灣臺中地方
     法院收據」空白本一本暨NOKIA牌行動電話一支。
三、處罰條文：
    刑法第28條、第158條第1項、第216條、第211條、第212條
    、第218條第1項、第339條第3項、第1項、第55條、第38條
    第1項第2款、第219條，刑法施行法第1條之1第1項、第2項
    。
四、協商判決除有刑事訴訟法第四百五十五條之四第一項第一款
    於本訊問程序終結前，被告撤銷協商合意或檢察官撤回協商
    聲請者；第二款被告協商之意思非出於自由意志者；第四款
    被告所犯之罪非第四百五十五條之二第一項所定得以協商判
    決者；第六款被告有其他較重之裁判上一罪之犯罪事實者；
    第七款法院認應諭知免刑或免訴、不受理者情形之一，及違
    反同條第二項「法院應於協商合意範圍內為判決；法院為協
    商判決所科之刑，以宣告緩刑或二年以下有期徒刑、拘役或
    罰金為限」之規定者外，不得上訴。
五、如有上開可得上訴情形，得自收受宣示判決筆錄送達之日起
    十日內，向本院提出上訴書狀，上訴於第二審法院。
中    華    民    國    98    年     6    月    26    日
                   刑事第二庭   法  官  曾佩琦
                                書記官  林念慈
以上正本證明與原本無異。
                                書記官  林念慈
中    華    民    國    98    年     6    月    26    日
附錄本案論罪科刑法條：
【刑法第一百五十八條】
  冒充公務員而行使其職權者，處三年以下有期徒刑、拘役或五
  百元以下罰金。
  冒充外國公務員而行使其職權者，亦同。
【刑法第二百十一條】
  偽造、變造公文書，足以生損害於公眾或他人者，處一年以上
  七年以下有期徒刑。
【刑法第二百十二條】
  偽造、變造護照、旅券、免許證、特許證及關於品行、能力服
  務或其他相類之證書、介紹書，足以生損害於公眾或他人者，
  處一年以下有期徒刑、拘役或三百元以下罰金。
【刑法第二百十六條】
  行使第二百十條至第二百十五條之文書者，依偽造、變造文書
  或登載不實事項或使登載不實事項之規定處斷。
【刑法第二百十八條第一項】
  偽造公印或公印文者，處五年以下有期徒刑。
【刑法第三百三十九條】
  意圖為自己或第三人不法之所有，以詐術使人將本人或第三人
  之物交付者，處五年以下有期徒刑、拘役或科或併科一千元以
  下罰金。
  以前項方法得財產上不法之利益或使第三人得之者，亦同。
  前二項之未遂犯罰之。
附表一：（偽造之公印）
  １、偽造之「臺灣臺中地方法院印」公印
  ２、偽造之「臺灣臺中地方法院檢察署」公印
  ３、偽造之「檢察行政處鑑」公印
  ４、偽造之「臺灣高雄地方法院」公印
  ５、偽造之「臺灣臺北地方法院」公印
  ６、偽造之「臺灣臺中地方法院」公印
附表二：
  １、偽造之「臺灣臺中地方法院收據」（0000000）一式3聯（
      起訴書誤為2聯）
  ２、偽造之「台中地方法院地檢察監管科」公文1張
  ３、偽造之「台中地方法院公證申請書」公文1張
  ４、偽造之「臺灣高雄地方法院警察服務證」1張
  ５、偽造之「臺灣臺北地方法院警察服務證」1張
  ６、偽造之「臺灣臺中地方法院警察服務證」1張
  ７、偽造之「臺灣臺中地方法院收據」空白本1本
  ８、NOKIA牌行動電話1支


司法院資訊處製作；財團法人民間司法改革基金會備份。
